臺灣桃園地方法院交通事件裁定　　93年度交聲字第463號
原處分機關　交通部公路總局新竹區監理所桃園監理站
異　議　人
即受處分人　甲○○　男　49歲.
上列異議人即受處分人因違反道路交通管理處罰條例案件，對交
通部公路總局新竹區監理所桃園監理站民國93年9 月17日桃監裁
三字第裁52—D9A207751 號所為裁決聲明異議（原舉發案號：桃
園縣警察局舉發違反道路交通管理事件通知單公警局交字第D9A2
07751 號），本院裁定如下：
    主  文
異議駁回。
    理  由
一、按汽車駕駛人飲用酒類或其他類似物後其吐氣所含酒精濃度
    超過每公升0.25毫克或血液中酒精濃度超過百分之0.5 以上
    者，不得開車，道路交通安全規則第114 條第2 款定有明文
    ；又汽車（含機車）駕駛人，酒精濃度過量者，處新臺幣六
    千元以上一萬二千元以下罰鍰，並當場禁止其駕駛及吊扣其
    駕駛執照六個月，修正前道路交通管理處罰條例第35條第1
    項第1 款定有明文；次按行車執照未隨時攜帶者，處汽車（
    含機車）所有人新臺幣三百元以上六百元以上罰鍰，道路交
    通管理處罰例第14條第2 款亦有明文。
二、原處分意旨略以：異議人即受處分人甲○○於民國89年5 月
    24 日5時10分許，騎乘車牌號碼：SEI —156 號輕型機車行
    經桃園縣八德市○○路○ 段73號處，經員警舉發「酒醉駕車
    ，未帶行照」，依道路交通管理處罰條例第35條第1 項第1
    款、第14條第2 款規定，裁處罰鍰新臺幣（下同）1 萬2 千
    6 百元，並吊扣駕駛執照6 個月。
三、異議意旨略以：伊當天與太太吵架，經報警後，太太及小孩
    均被警員帶回派出所，伊只是將車牌號碼：SEI —156 號機
    車牽至警察局附近停放，以方便在警察局裡的小孩能騎乘該
    機車返家，而伊當天雖有飲用酒類，經警員施以酒精濃度測
    試，酒測為0.35MG／L ，但伊確實沒有騎乘機車，原處分顯
    然有誤，為此聲明異議云云。
四、經查：
  (一)按交通警員製單舉發違反道路交通管理處罰條例所列之違規
    事實，本質上為行政處分，係公務員基於職務上權力，依法
    就特定之具體事件所為具公法上效果之單方行政行為，基於
    公務員為公法上行為具有公信力之原則，該行政處分當可被
    推定為真正，其據以依法處分之事實認定亦為正確無誤，此
    與民事訴訟法第355 條第2 項規定：「文書依其程式及意旨
    得認作公文書者，推定其為真正」之情形相同，本此公信原
    則，乃立法者賦予行政機關制定違反道路交通事件統一裁罰
    標準及處理細則，使執勤警員得當機處分（如該細則第23
    條）以達其維護交通秩序、安全之行政目的，反之，若謂公
    務員一切行政行為均需預留證據以證其實，則國家行政勢必
    窒礙難行，據此，刑事訴訟法就犯罪證據有關之規定中，與
    屬行政秩序罰之交通違規裁罰本質不合之部分，自不在準用
    之列。法院若查無證據足資證明員警有捏造事實違法取締之
    情事，則執勤警員本其維護交通秩序、安全職責所為之舉發
    ，自應受到合法、正確之推定。
  (二)查異議人於89年5 月24日5 時10分許，騎乘車牌號碼：SEI
    —156 號輕型機車行經桃園縣八德市○○路○ 段73號處，經
    員警舉發「酒醉駕車，未帶行照」之事實，已據證人即舉發
    本件違規之警員陳治國到庭結證稱：「（本案處理經過？）
    那天異議人跟他太太在家裡吵架時，是我前往他家處理的，
    處理一段時間後我就先回派出所，之後他太太也跟著來派出
    所，因我當天是值班警員，就坐在大門口執行勤務，而我們
    大門口的門是透明的，我就看到異議人騎著機車到我們派出
    所門口停下來，然後走進來派出所告訴我他與他太太吵架，
    要找他太太，我有聞到異議人滿身酒味，而且我是親眼看到
    異議人騎乘機車到派出所門口停放，所以我就對異議人施測
    酒精濃度，結果值確實超過標準，至於真正的數值我已經忘
    了。」、「（提示舉發單，是否為你所舉發？）是的，舉發
    單是我寫的，當初我要開他單的時候，叫他拿出行照，他沒
    有拿出，所以我又開他行照。」、「我確實有看到異議人騎
    車過來後將車子停妥走進派出所。」等語明確（見本院93年
    11月24日訊問筆錄），且證人陳治國與異議人素昧平生，並
    無怨隙，係依法執行勤務之公務員，當無設詞誣陷致己身負
    偽證重罪之必要，其以具結擔保其供述之真實性並在負擔偽
    證罪之心理處罰狀態下結證，其證言自堪採信。
  (三)雖異議人辯稱伊當時僅是將機車牽至警察局附近停放，以方
    便在警察局裡的小孩能騎乘該機車返家，伊確實無騎乘機車
    之情事，並舉證人即其子王啟忠為證。惟查：證人王啟忠雖
    附和異議人稱：伊是沒有看到異議人牽機車到警察局過程，
    但該機車鑰匙只有一把，且在伊身上，異議人並沒有機車鑰
    匙可以騎乘機車云云。然證人王啟忠既係異議人之子，雙方
    間必有相當情份存在，其所為有利異議人之證言恐有偏頗之
    虞，況證人王啟忠並未親自見聞異議人如何抵達警察局過程
    ，而依異議人再陳稱：伊家距離警察局走路約十幾分鐘，若
    走快一點約六、七分鐘等情（見本院93年10月20日、93 年
    11月24日訊問筆錄），可推知異議人住家與警察局間相隔不
    遠，往返步行甚為方便，異議人又何需大費周章將該機車徒
    手「牽」往警察局後，以供其子騎乘返家，此顯與常情相違
    背，是實難遽憑證人王啟忠前揭證述即為異議人有利之認定
    。又異議人並未就執勤員警之舉發有誤提出其他相關證據以
    供調查，本院亦查無證據足資證明警員有捏造事實違法取締
    之情事，揆諸前揭說明，執勤警員本其維護交通秩序、安全
    職責所為之舉發，自應受到合法、正確之推定。
  (四)綜上所述，並有桃園縣警察局舉發違反道路交通管理事件通
    知單、酒精濃度測試單、交通部公路總局新竹區監理所桃園
    監理站93年9 月17日桃監裁三字第裁52—D9A207751 號違反
    道路交通管理事件裁決書各一份在卷足憑。故異議人確實有
    本案飲用酒精濃度過量後仍騎乘機車及未隨時攜帶行車執照
    之違規行為，其所辯顯係卸責之詞，不足採信。又道路交通
    管理處罰條例第35條，於90年1 月17日曾修正公布，另於91
    年7 月3 日再修正公布，並於同年9 月1 日施行。修正前道
    路交通管理處罰條例第35條第1 項第1 款規定：「汽車駕駛
    人，駕駛汽車有酒精濃度過量之情形者，處新台幣六千元以
    上一萬二千元以下罰鍰，並當場禁止其駕駛及吊扣其駕駛執
    照六個月」。而修正後道路交通管理處罰條例第35條第1 項
    第1 款規定：「汽車駕駛人駕駛汽車經測試檢定有酒精濃度
    超過規定標準者，處新台幣一萬五千元以上六萬元以下罰鍰
    ，並當場移置保管其車輛及吊扣其駕駛執照一年」。即新法
    除罰鍰數額提高、移置保管車輛外，並延長吊扣駕駛執照之
    期間，顯係不利於行為人；另道路交通管理處罰條例第14條
    規定，於90年1 月17日修正公布，同年月19日施行，修正前
    道路交通管理處罰條例第14條第2 款規定：「汽車行駛有左
    列情形之一者，處汽車所有人一百元以上二百元以下罰鍰，
    並責令改正、補換牌照或禁止其行駛：2 、行車執照：未隨
    車攜帶：」；修正後道路交通管理處罰條例第14條第2 款規
    定「汽車行駛有左列情形之一者，處汽車所有人新台幣三百
    元以上六百元以下罰鍰，並責令改正、補換牌照或禁止其行
    駛：2 、行車執照：未隨車攜帶」。即修正前後處罰內容並
    無不同。而異議人行為後，道路交通管理處罰條例既經上述
    修正公布、施行，經依「從新從輕」原則，比較新舊法結果
    ，自應適用修正前道路交通管理處罰條例第35條第1 項第1
    款及修正後道路交通管理處罰條例第14條第2 款之規定。從
    而，原處分機關據以援引上開規定，裁處罰鍰共計1 萬2 千
    6 百元，並吊扣駕駛執照6 個月，核無不當。本件異議為無
    理由，應予駁回。
五、據上論斷，應依道路交通案件處理辦法第19條，裁定如主文。
中    華    民    國   94    年   2   月      18      日
                                臺灣桃園地方法院交通法庭
                                      法  官  賴淑美
以上正本證明與原本無異。
如不服本裁定，應於送達後5日內，向本院提出抗告狀。
                                      書記官  陳育君
中    華    民    國   94    年   2   月      18      日
